臺灣板橋地方法院民事裁定　　　　　　　　100年度法字第2號
聲　請　人　陳祚昌
　　　　　　陳永順
　　　　　　陳美慧
　　　　　　陳勇安
上列聲請人聲請為相對人東方電器有限公司（設新北市○○區○
○路四段一六號一五樓之五）選任臨時管理人事件，本院裁定如
下：
    主  文
聲請駁回。
聲請程序費用由聲請人負擔。
    理  由
一、按股份有限公司董事會不為或不能行使職權，致公司有受損
    害之虞時，法院因利害關係人或檢察官之聲請，得選任一人
    以上之臨時管理人，代行董事長及董事會之職權。但不得為
    不利於公司之行為，公司法第208 條之1 定有明文。考諸其
    立法理由：「按公司因董事死亡、辭職或當然解任，致董事
    會無法召開行使職權；或董事全體或大部分均遭法院假處分
    不能行使職權，甚或未遭假處分執行之剩餘董事消極地不行
    使職權，致公司業務停頓，影響股東權益及國內經濟秩序，
    增訂本條，俾符實際」。再揆以公司法第108 條第4 項準用
    第208 條之1 立法理由：「另公司之董事死亡、辭職或經假
    處分不能行使職權，將致公司業務有停頓之虞，增列準用第
    208 條之1 ，以臨時管理人代行董事職權，俾利公司運作」
    。足見上開選任臨時管理人之規定，須於公司董事因事實（
    死亡）或法律（辭職或當然解任）之因素致無法召開董事會
    ，或公司董事全體或大部分遭假處分不能行使職權，而剩餘
    董事消極不行使職權之情形外，尚須因此等情形致公司業務
    停頓而受有損害之虞，影響股東權益或國內經濟秩序時，始
    符合選任臨時管理人之要件。亦即，該臨時管理人既係代行
    董事職權，故在執行職務範圍內，臨時管理人亦為公司負責
    人，則有限公司唯一之董事如有不為或不能行使職權之情事
    ，而公司如未選任新董事，公司章程復未規定處理方式，且
    公司未經解散、撤銷及廢止登記，亦無經理人可得執行業務
    並代表公司，致公司業務停頓，影響股東權益時，方得準用
    公司法第208 條之1 第1 項規定，選任臨時管理人代行董事
    職權。又按聲請選任臨時管理人，應以書面表明董事會不為
    或不能行使職權，致公司有受損害之虞之事由，並釋明之，
    非訟事件法第183條第2項亦定有明文。
二、本件聲請意旨略以：緣聲請人與陳益隆為兄弟姊妹關係。而
    雙方家慈陳月霞女士為東方電器有限公司（下稱東方公司）
    之最大股東及經營決策者，其前因身體不適，遂將董事一職
    賦予陳益隆繼承家父遺志。惟陳益隆於民國99年8 月底前即
    自隱行蹤，嗣雙方家慈不幸辭世，迭經聲請人登報尋人，迄
    今仍未見其身影。茲因陳益隆不理會東方公司事務，不執行
    其董事之職，亦未指定股東一人代理，致東方公司有無法經
    營之虞。爰依公司法第108 條準用同法第208 條之1 規定，
    聲請選任聲請人陳永順為東方公司之臨時管理人等語。
三、經查，聲請人雖主張相對人東方公司董事陳益隆現已行蹤不
    明云云，並提出尋人啟事報紙節本影本8 紙為證，然尚難憑
    此遽認陳益隆確已行蹤不明而符合「董事不為或不能行使職
    權」之要件。再者，聲請人對於東方公司有何受損害之虞，
    僅泛稱陳益隆曠其董事之職，顯有致東方公司將無法經營云
    云，並未表明並釋明相對人公司有何亟待董事或負責人親自
    出面處理之具體事項，否則公司會受有如何之直接損害之疑
    慮，難認聲請人已就「董事不為或不能行使職權，致公司受
    有損害之虞」之事由為釋明。是揆諸上開規定及立法意旨，
    本件聲請，自與選任臨時管理人之要件未合。退步言之，縱
    認聲請人主張陳益隆因故不能行使董事職權，且未指定股東
    一人代理等情屬實。惟查，依聲請人所提出之相對人公司變
    更登記表所示，東方公司股東除陳益隆之外，尚有陳月霞、
    陳勇安等2 人；而陳月霞固業已死亡，陳益隆復為其繼承人
    之一，此有聲請人及陳益隆之戶籍謄本影本各1 份在卷可稽
    。然查，公司股東死亡後，其繼承人若未分割遺產，則遺產
    之股權應為全體繼承人所公同共有，而就其股東權利之行使
    ，應得全體公同共有人之同意，為民法第828 條第2 項所明
    定，但如事實上無法得公同共有人之同意，可由事實上無法
    得其同意之公同共有人以外之其他公同共有人全體之同意而
    行使之，此有最高法院89年度台上字第1943號、97年度台上
    字第103 號判決意旨可資參照。則客觀上公同共有人仍得協
    議就遺產之股份共同行使權利，而公同共有人若對遺產股份
    無法為共同行使權利之協議，亦得隨時向法院請求分割遺產
    ，以終止公同共有關係。換言之，本件相對人東方公司尚非
    不得依公司法第108 條第1 項、第2 項之規定，另行解任及
    選任董事，或由股東間互推一人代理之，殊無逕行選任臨時
    管理人之必要。
四、綜上所述，本件聲請人聲請本院選任陳永順為相對人東方公
    司之臨時管理人，顯與公司法第208 條之1 第1 項選任臨時
    管理人之要件尚有未合，應予駁回。
五、爰依非訟事件法第21條第2 項、民事訴訟法第95條、第78條
    ，裁定如主文。
中    華    民    國    100   年    3     月    9     日
                  民事第三庭    法  官  邱育佩
以上正本係照原本作成。
如對本裁定抗告，須於裁定送達後10日內向本院提出抗告狀，並
應繳納抗告費新臺幣1,000 元整。
中    華    民    國   100    年    3     月    9     日
                                書記官  彭麗紅